# 《会计准则第 7 号》后母公司吸收合并全资子公司请陈版及其他大赐教

提问人：jacky0862 时间：2016-02-02 09:51:51
《会计准则第 7 号》出来之前，如果是母公司设立的子公司，后母公司又吸收合并全资子公司，母公司的会计处理，主流有两种操作方式， 1 、是差额计入投资收益； 2 、计入资本公积
按准则 7 号 是否应该这样处理：
借： 原子公司各项资产（含商誉） 按其在母公司合并报表层面的账面价值 贷： 原子公司各项负债 按
其在母公司合并报表层面的账面价值 未分配利润 （指非同一控制下合并取得的子公司）原购买日计入
营业外收入的负商誉金额（如有） 专项储备、一般风险准备 按子公司计提的专项储备和一般风险准备在合并报表层面的账面价值 未分配利润 按母子公司关系存续期间的子公司净损益导致的留存收益变动额（按合并报表口径
调整） 其他综合收益 按母子公司关系存续期间的子公司净损益导致的其他综合收益余额变动额（按合并报表口径调整） 长期股权投资 原母公司个别报表层面对该子公司的长期股权投资账面价值转销（如有对应的长期股权投资减值准备的，则减值准备应一并转销） 借/贷： 资本公积——其他资本公积 整笔分录的平衡数
=========== 文件说文件发布后，应按文件要求处理。
需请教的问题：
1 、文件是否说，以后都记资本公积，不计投资收益了？ 2 、我之前在 2014 年 10 月办理的业务，就是把差额都计入了投资收益，是否还有必要进行账务调整？

回答人：chenyiwei
1 、 2015 年 1 月 1 日之后发生的母公司吸收合并子公司的交易均按解释 7 号第四条规定处理，在母公司个别报表中将资本公积作为最终平衡项目。 2 、解释 7 号第四条不属于追溯调整项目，此前已确认为投资收益的处理无需进行追溯调整。

提问人：小毛熊 86 时间：2016-05-26 10:28:21
陈版主，会计准则解释 7 号第四条是母公司直接控股的全资子公司改为分公司的（不包括反向购买形成的子公司改为分公司的情况），如果要把反向购买形成的子公司改为分公司的又如何处理，法律上的母公司就是一个空壳公司，求赐教？

回答人：chenyiwei
这个问题真要处理起来会比较麻烦。我个人倾向于对法律上子公司的各项资产、负债按合并报表层面的账面价值入账，与长期股权投资的差额调整资本公积。

提问人：小毛熊 86 时间：2016-05-27 08:34:30
陈版主，我之前想的也是这样做，借法律上子公司的各项资产，贷法律上子公司的负债，贷长期股权投资，差额直接调整资本公积，但是这样做完后的母公司报表，资本公积很大。法律上子公司还有专项储备，盈余公积和未分配利润呢，全部变成母公司的资本公积？并且法律上母公司的未分配利润本来是负数，吸收合并后法律上的母公司变成真正的母公司，这样的话，母公司的未分配利润是负数，是不是要先把法律上子公司的利润分配给法律上母公司？

回答人：chenyiwei
在完成吸收合并时，可以将反向购买完成日到吸收合并完成日期间（以下称为“反向母子公司关系存续期间”）内法律上子公司按合并报表口径实现的净利润（减去已分配给法律上母公司的股利）和其他综合收益分别贷记母公司个别报表中的盈余公积、未分配利润、其他综合收益项目；法律上子公司的专项储备余额全部贷记法律上母公司的专项储备科目；其他差额都调整资本公积。 法律上子公司可以在吸收合并前先向法律上母公司进行利润分配，也可以不分配。